【裁判字號】    97,交易,30
【裁判日期】    970415
【裁判案由】    過失致死
【裁判全文】
臺灣高雄地方法院刑事判決              97年度交易字第30號
公  訴  人  臺灣高雄地方法院檢察署檢察官
被      告  丙○○
上列被告因過失致死案件，經檢察官提起公訴（96年度調偵字第
966號），本院依簡式審判程序，判決如下：
    主  文
丙○○犯過失致人於死罪，處有期徒刑捌月。
    事  實
一、丙○○於民國96年5 月5 日14時35分許，駕駛車牌7239—JV
    號自小客車，沿高雄市○○區○○街由北往南方向行駛，行
    經吉林街與綏遠一街交岔路口處時，本應注意汽車行駛時，
    駕駛人應注意車前狀況，並隨時採取必要之安全措施及行經
    閃光黃燈路口時，車輛應減速接近，注意安全，小心通過，
    而依當時天候晴，日間自然光線、視距良好，路面乾燥、無
    缺陷、無障礙物，並無不能注意之情事，詎丙○○竟疏未注
    意，致撞及沿綏遠一街由東往西方向適行經前揭交岔路口，
    由張添霖所騎乘之車牌UBG —982 號機車，造成張添霖因車
    禍而致骨盆骨折、膀胱直腸外傷、骨盆及後腹膜腔出血及失
    血性休克，經送醫不治於同年5 月6 日8 時30分許死亡。嗣
    丙○○肇事後仍停留現場，於有偵查犯罪權限之機關及公務
    員發覺其犯罪前，即主動向據報前往處理之員警自承係其駕
    車發生前揭車禍，並自動接受裁判，進而查悉上情。
二、案經張添霖之子乙○○訴由高雄市政府警察局三民第一分局
    移送臺灣高雄地方法院檢察署檢察官偵查起訴。
    理  由
一、本件被告丙○○所犯係刑法第276 條第1 項過失致死罪，其
    法定刑為死刑、無期徒刑、最輕本刑為3 年以上有期徒刑以
    外之罪，於準備程序進行中，被告就被訴事實為有罪陳述，
    由法官告知簡式審判程序要旨並聽取其與公訴人之意見，經
    被告同意適用簡式審判程序後，本院亦認無不得或不宜改依
    簡式審判程序進行之處，爰依刑事訴訟法第273 條之1 第1
    項、第284 條之1 規定，裁定進行簡式審判程序，合先敘明
    。
二、訊據被告對於上揭犯罪事實均坦承不諱，並有道路交通事故
    現場圖、道路交通事故調查報告表(一)、(二)、高雄市政府警察
    局交通大隊交通事故談話紀錄表、現場照片12張（見警卷第
    11至15頁反面、第24至28頁）、被害人張添霖之高雄醫學大
    學附設中和紀念醫院96年5 月7 日診斷證明書、臺灣高雄地
    方法院檢察署96甲字第825 號相驗屍體證明書（見警卷第17
    、30頁）、法醫驗斷書、法務部法醫研究所96年7 月10日法
    醫理字第0960002241號函、法醫研究所解剖報告書、法務部
    法醫研究所（96）醫鑑字第0961100708號鑑定報告書（見96
    年度相字第825 號卷第32至74頁、第77至80頁反面、第82至
    86頁）各1 份在卷可稽，足徵被告之自白核與事實相符，堪
    予採信。
三、按汽車行駛時，駕駛人應注意車前狀況，又汽車行駛至交岔
    路口，其行進、轉彎，應遵守燈光號誌或交通指揮人員之指
    揮，道路交通安全規則第94條第3 項、第102 條第1 項第1
    款分別定有明文；且汽車行駛至閃光黃燈表示「警告」，車
    輛應減速接近，注意安全，小心通過；閃光紅燈表示「停車
    再開」，車輛應減速接近，先停止於交岔路口前，讓幹道車
    優先通行後認為安全時，方得續行，道路交通號誌設規則第
    211 條第1 款、第2 款亦分別定有明文。被告既領有大貨車
    駕駛執照，則其就上開交通法規應已知之甚詳，自應確實遵
    守；而當時天氣晴、日間自然光線、視距良好，路面乾燥、
    無缺陷、無障礙物等情，亦有卷附道路交通事故調查報告表
    在卷可參，故依當時天候及路況，被告並無不能注意之情事
    。而被告於通過該閃光黃燈路口時，疏未注意減速慢行，注
    意安全，小心通過，乃發生車禍，致被害人張添霖傷重不治
    死亡，故被告對於本件事故之發生具有過失甚明。且本案車
    禍經送高雄市政府交通局車輛行車事故鑑定委員會鑑定結果
    ，亦認為被害人張添霖騎乘輕機車行經閃光紅燈路口未依規
    定讓車，為肇事主因，被告所駕駛自小客車行經閃光黃燈路
    口未注意安全，小心通過，為肇事次因；復送高雄市車輛行
    車故覆議鑑定委員覆議結果，亦認為照原鑑定意見，此有高
    雄市政府交通局車輛行車事故鑑定委員會96年11月12日高市
    車鑑字第0960003962號函及鑑定意見書（見96年度調偵字第
    9665號卷第6 至7 頁反面）、高雄市政府97年3 月13日高市
    府交三字第0970012684號函及高雄市車輛行車事故覆議鑑定
    委員會鑑定覆議意見書（見本院卷第33至34頁反面）各1 份
    在卷可稽。
四、又按過失致人於死罪之相當因果關係，係以行為人過失與被
    害人死亡間有相當因果關係而言。所謂相當因果關係，係指
    依經驗法則，綜合行為當時所存在之一切事實，為客觀之事
    後審查，認為在一般情形下，有此環境，有此行為之同一條
    件，均可發生同一之結果者，則該條件即為發生結果之相當
    條件，行為與結果即有相當之因果關係。被害人張添霖因本
    件車禍送醫不治死亡乙節，已如前述，是被害人之死亡與被
    告之過失行為間具有相當因果關係，應堪認定。又被害人對
    於本件事故之發生，雖亦有過失（行經閃光紅燈路口未依規
    定讓車，為肇事主因），然並不能解免被告之上開過失罪責
    ，另告訴人雖具狀聲請轉送國立成功大學「車輛行車事故鑑
    定研究中心」鑑定車禍事實及責任歸屬，然查本件事證已明
    ，且檢察官於本院審判程序時亦表示沒有其他證據聲請調查
    （見本院卷第56頁），故本院認應無再送鑑定之必要，附此
    敘明。本件事證明確，被告犯行已堪認定，應依法論科。
五、核被告所為，係犯刑法第276 條第1 項過失致死罪。又被告
    於肇事後仍停留於案發現場，並於有偵查犯罪權限之機關及
    公務員發覺其犯罪前，主動向負責處理之員警自承係其駕車
    發生前揭車禍，進而接受裁判等情，有高雄市政府警察局交
    通大隊交通事故談話紀錄表1 紙附卷可參（見警卷第14頁）
    ，是被告此舉當認合於自首要件，依刑法第62條前段規定減
    輕其刑。爰審酌被告駕駛上開自用小客車行經閃光黃燈交岔
    路口，未注意應減速慢行，注意安全，小心通過，致撞及張
    添霖所騎乘之車牌UBG —982 號機車，造成張添霖因車禍而
    致骨盆骨折、膀胱直腸外傷、骨盆及後腹膜腔出血及失血性
    休克，經送醫不治死亡，造成被害人家屬天人永隔之傷痛，
    所受之痛苦至深且鉅，犯罪情節非輕，惟念被告未曾受有期
    徒刑之宣告，此有臺灣高等法院被告前案紀錄表在卷可查，
    ，並兼衡被告及與被害人各自之過失程度，又迄今仍未與被
    害人家屬達成和解，惟念其犯罪後坦承犯行、態度尚可等一
    切情狀，量處如主文所示之刑，以資懲儆。
據上論斷，應依刑事訴訟法第273 條之1 第1 項、第284 條之1
、第299 條第1 項前段，刑法第276 條第1 項、第62條前段，刑
法施行法第1 條之1 ，判決如主文。
本案經檢察官甲○○到庭執行職務。
中    華    民    國    97    年     4    月    15    日
                  交通法庭    法  官  曾子珍
以上正本證明與原本無異。
如不服本判決應於收受本判決後10日內向本院提出上訴書狀，並
應敘述具體理由，如未敘述上訴理由者，應於上訴期間屆滿後20
日內補提理由書狀於本院（均須按他造當事人之人數附繕本）「
切勿逕送上級法院」。
中    華    民    國    97    年    4     月    15    日
                              書記官  王翌翔
附錄本判決論罪科刑之法條：
中華民國刑法第276條第1項
因過失致人於死者，處2 年以下有期徒刑、拘役或2 千元以下罰
金。


司法院資訊處製作；財團法人民間司法改革基金會備份。
